最高法院刑事判決　　　　　　　　　　　　　　　九十三年度台上字第二五九三號
　　上　訴　人　台灣高等法院檢察署檢察官
　　上　訴　人
　　即　被　告　甲○○
　　　　　　　　乙○○原名劉.
　　　　　　　　丙○○
右上訴人等因被告等違反期貨交易法案件，不服台灣高等法院中華民國八十九年十月
六日第二審判決（八十九年度上訴字第一二三二號，起訴案號：台灣板橋地方法院檢
察署八十七年度偵續字第二一八號），提起上訴，本院判決如左：
    主  文
原判決撤銷，發回台灣高等法院。
    理  由
本件原判決認定李國憲（另由台灣台中地方法院審理）係台北市○○○路○段二四八
號十七樓之二「傑興行」之負責人，分別僱用上訴人即被告（下稱被告）甲○○、丙
○○（曾因貪污案件，經台灣高等法院判處有期徒刑二年六月，褫奪公權二年確定，
於民國八十四年八月四日縮短刑期假釋出監，縮刑期滿日期為八十六年一月二十六日
）、乙○○（原名劉銘桂，於八十九年十月二十三日改名）為台北縣板橋市○○路三
十號五樓傑興行板橋分處處長、副處長、專員。渠等三人（下稱被告三人）明知未經
主管機關許可，不得擅自經營「外幣保證金交易」之顧問及經理業務，竟基於共同犯
意之聯絡，自八十六年六月間起，共同在上揭板橋分處，居間引介澳門匯創金融商品
顧問有限公司（下稱匯創公司）與客戶鍾樹人簽訂外幣保證金交易契約，並提供場所
設備及相關外匯資訊，由鍾樹人於八十六年六月十二日將開戶保證金美金二萬元匯入
與匯創公司有往來之新加坡銀行帳戶後，再利用匯創公司名義供期貨交易人鍾樹人從
事交易，或由乙○○接受鍾樹人委託代替他人操作，進行外幣保證金交易。而依各外
幣匯率在市場行情變動之漲跌，結算差額，計算客戶盈虧。客戶每透過「傑興行板橋
分處」買賣一口（每一交易合約量，俗稱為一口），匯創公司（起訴書誤載為傑興行
）向客戶抽取八十美元手續費，再以百分之三十退佣予傑興行。嗣因乙○○代鍾樹人
操作外幣保證金交易下單後，發生高額虧損，鍾樹人始於八十六年十月一日具狀向台
灣板橋地方法院檢察署告發而得知上情等情，因而維持第一審論處被告三人共同未經
許可，擅自經營期貨經理事業、期貨顧問事業罪刑（丙○○為累犯；甲○○、乙○○
均緩刑貳年）之判決，駁回檢察官及被告三人在第二審之上訴，固非無見。
惟查：原判決論定被告三人未經許可擅自經營期貨經理事業罪刑部分，係以未向主管
機關申請許可，並發給證照，而擅自接受委託並收取佣金或手續費等方式代他人操作
與外匯指定銀行進行外幣保證金交易等犯行，係屬未經許可，擅自經營期貨經理事業
，違反期貨交易法第八十二條第一項之規定，應依同法第一百十二條第五款處罰等情
，資為論據（見原判決第十頁至第十一頁之理由記載）。然被告三人曾於原審辯稱：
澳門匯創公司並非我國外匯指定銀行，依匯創公司與告訴人鍾樹人所簽訂之信託投資
合約，鍾樹人係在國外下單買賣金融商品，且鍾樹人係給付匯創公司佣金或手續費，
並未給付被告三人或傑興行佣金、手續費或報酬，不能認其三人有上揭未經許可擅自
經營期貨經理事業之犯行等語，並提出匯創公司結算明細表、土地銀行匯款收據為憑
，此有利於被告三人之辯解，為原審所不採納，竟漏未明取捨判斷之心證理由，顯
有理由尚欠完備之違誤。又原判決依憑卷附匯創公司交易結算明細表，認告訴人授權
匯創公司於國際市場下單買賣外幣交易三十三次，餘額確僅剩二千一百八十四美元等
情（見原判決第十二頁理由五之記載），而認被告三人無被訴牽連犯詐欺取財犯罪等
情，然其理由一之(八)又記載：依匯創公司委請律師出具之證明書，其內記載，交易三
十六次，有賺有賠，迄尚有餘額美金四百二十六．八四元等情（見原判決理由第六頁
、第七頁記載），則上揭交易結算明細表所記載之餘額與上開律師所出具之證明書所
載餘額並不相符，該交易結算明細表是否有其他買賣交易外幣之單據或其他證據足資
證明為真實，原審漏未詳予查明，遽認該交易結算明細表之記載為真實，而為判決，
亦尚嫌速斷，並有查證未盡之違誤。檢察官及被告三人分別執以指摘，尚非全無理由
，應認原判決有撤銷發回更審之原因。原判決對被告三人不另為無罪諭知部分，基於
審判不可分之原則，應併予發回。
據上論結，應依刑事訴訟法第三百九十七條、第四百零一條，判決如主文。
中　　　華　　　民　　　國　　九十三　　年　　　五　　　月　　 十九 　　日
                              最高法院刑事第十二庭
                                  審判長法官  陳　正　庸
                                        法官  賴　忠　星
                                        法官  王　居　財
                                        法官  張　清　埤
                                        法官  林　開　任
      右正本證明與原本無異
                                              書  記  官
中　　　華　　　民　　　國　　九十三　　年　　　五　　　月　　二十八　　日
                                                                        Ｅ
